臺灣彰化地方法院民事判決
110年度訴字第359號
原      告  温俊皓  
訴訟代理人  游勝雄律師


被      告  黃顯榮  
訴訟代理人  廖克明律師
上列當事人間請求返還投資款事件，本院於民國110年7月30日言
詞辯論終結，判決如下：
    主  文
原告之訴及其假執行之聲請均駁回。
訴訟費用由原告負擔。
事  實  及  理  由
壹、原告主張：
　被告為彰化縣道教會會員，於住家處設有妙賢宮並擔任負責
    人。伊因共同信仰關係而結識被告，並加入其於LINE通訊軟
    體内所設之「妙賢宮群族」。被告於民國(下同)100年間表
    示，經信徒介紹，而知曉苗栗縣後龍鎮欲開發山坡地(下稱
    系爭投資)，可趁此機會投資山坡開發時之土方轉賣獲利，
    故向妙賢宮信眾集資共同投資。伊因信賴被告而參與投資，
    分別於100年7月25日、9月19日、10月26日、11月29 日及10
    1年1月19日，各交付被告現金新臺幣（下同）200,000元、2
    00,000元、300,000元、300,000元及70,000元，共計1,070,
    000元，伊於投資過程中未見過訴外人李治輝。詎苗栗縣後
    龍鎮之山坡地開發案因故終止，該投資案遂胎死腹中，再無
    執行可能，被告卻未將原告出資之投資款1,070,000元返還
    原告。伊因念及雙方情誼未積極向被告催討，直至107年間
    聽聞有其他投資人已陸續拿回投資款項，方委託伊之配偶蕭
    淳鄉向被告催討還款，雙方並達成協議，確認投資款為1,07
    0,000元，由被告自107年3月起，每月匯款10,000元，分期
    攤還。然被告未按時還款時，經蕭淳鄉多次催討，被告則回
    覆表示「是還款是投資的我墊出慢慢給妳們」，截至起訴前
    為止，被告僅還款130,000元，尚積欠應返還之投資款940,0
    00元。爰依民法第259條第2款及契約請求權請求被告返還剩
    餘投資款940,000元暨其法定利息等語。
　並聲明：
　㈠先位聲明：１被告應給付原告940,000元及自起訴狀繕本送達
    之翌日起至清償日止，按年息5 %計算之利息。２原告願供擔
    保，請准宣告假執行。３訴訟費用由被告負擔。
　㈡備位聲明：１被告應給付原告240,000萬元及自民國110年8月1
    日起至110年2月28日止，於每月月底前給付壹萬元整。２原
    告願供擔保，請准宣告假執行。３訴訟費用由被告負擔。
貳、被告則答辯：
　系爭投資之發起人、負責人均非伊，而係李治輝，被告所給
    付之系爭投資款亦為李治輝所收取，原告並未將系爭投資款
    給付伊，是系爭投資關係應存在於原告與訴外人李治輝之間
    ，且伊亦曾為此投資19萬5千元予訴外人李治輝，是伊與原
    告均同為系爭投資之投資人；再以，兩造並無還款協議，伊
    曾匯款予原告僅係基於好意施惠關係，蓋伊身為妙賢宮宮主
    ，系爭投資之出資人多為妙賢宮信眾，投資未成後，經伊協
    助協調，為免信眾間情誼受損，加上原告彼時聲稱有周轉困
    難，伊基於好意施惠之意思，而小額幫助原告，然伊並非收
    取系爭投資款之人，亦無承擔返還投資款之義務，伊僅是基
    於幫忙信眾之立場，協助幫忙原告而已，並無債務承擔之意
    思。本件受領原告投資款項之人係李治輝，並非被告，是兩
    造間並無任何契約上法律關係，何來契約請求權，故原告另
    主張依民法第259條第2款請求伊返還系爭投資款，亦屬無據
    等語。
　並聲明：㈠原告之訴駁回。㈡ 訴訟費用由原告負擔。㈢如受不
    利之判決，願供擔保請准宣告免予假執行。
參、得心證之理由：　　
　原告主張被告於民國100年間，向妙賢宮信眾集資共同投資系
    爭投資案。原告因信賴被告而參與投資，分別於100年7月25
    日、9月19日、10月26日、11月29日及101年1月19日，各交
    付被告200,000元、200,000元、300,000元、300,000元及70
    ,000元，共計1,070,000元。然系爭投資案因故終止，被告
    卻未將原告出資之投資款1,070,000元返還原告。嗣經伊之
    配偶蕭淳鄉代原告向被告催討還款，雙方達成協議，確認投
    資款1,070,000元，由被告自107年3月起，每月匯款10,000
    元分期攤還。而被告未按時還款，迄今尚積欠應返還之投資
    款940,000元。爰依民法第259條第2款及契約請求權先位請
    求被告返還剩餘投資款940,000元暨其法定利息，備位請求
    被告應給付原告24萬元及自110年8月1日起至110年2月28日
    止，於每月月底前給付壹萬元整等語。被告則以系爭投資之
    發起人、負責人均非被告，而係李治輝，被告所給付之系爭
    投資款亦為李治輝所收取，系爭投資關係應存在於原告與訴
    外人李治輝之間，與被告無涉。又兩造並無還款協議，因系
    爭投資之出資人多為妙賢宮信眾，投資未成後，經被告協助
    協調，並基於好意施惠之意思，而匯款予原告，然並無債務
    承擔之意思。既兩造間並無任何契約上法律關係，原告投資
    款之受領人係李治輝，是原告主張即屬無據等語置辯。
　經查：　
　㈠按當事人互相表示意思一致者，無論其為明示或默示，契約
    即為成立，民法第153 條第1 項定有明文；又按債權契約為
    特定人間之權利義務關係，僅債權人得向債務人請求給付，
    不得以之對抗契約以外之第三人，此為債之相對性原則，最
    高法院96年度臺上字第1809號判決意旨可資參照；另民事訴
    訟如係由原告主張權利者，應先由原告負舉證之責，若原告
    先不能舉證，以證實自己主張之事實為真實，則被告就其抗
    辯事實即令不能舉證，或其所舉證據尚有疵累，亦應駁回原
    告之請求；又請求履行債務之訴，除被告自認原告主張債權
    發生原因之事實外，應先由原告就其主張此項事實，負舉證
    之責任，必須證明其為真實後，被告於其抗辯事實，始應負
    證明之責任，此為舉證責任分擔之原則。本件被告既否認與
    原告間存有投資契約關係存在，參照前述說明，原告自應就
    與其被告間曾有投資款項互相意思表示合致成立投資契約之
    情事，舉證以實其說，合先敘明。
　㈡查①依原告提出之簽收憑條(見本院卷第17頁至第23頁)，雖未
    經被告承認，惟由兩造間之LINE對話紀錄(見本院卷第25頁
    至第33頁)觀之，原告將系爭簽收憑條照片傳送予被告後，
    被告僅表示「把帳號LINE給我」，且其後亦有匯款紀錄(見
    本院卷第39頁至第49頁)，但此固可證簽收憑條之給付金額
    與被告有關，被告亦有給付金錢之意思。惟由被告於LINE對
    話紀錄中表示「是還款是投資我墊出慢慢給你」等字句，亦
    顯示被告認知給付僅為代墊款，故被告對給付原因是還款或
    投資尚不清楚，是原告所提之所謂『協議』，尚不足證明被告
    因系爭投資契約存在於兩造及系爭投資契約解除後兩造間有
    還款協議。②再依原告提出之109年9月之催討匯款資料(見本
    院卷第37頁)，未經被告承認或簽名，此亦難據之認定系爭
    投資契約及兩造就系爭投資契約解除後有還款協議存在。是
    依原告提出之上開證據資料僅足認被告確有不定期匯款給付
    原告10,000元之行為，惟因給付之原因不一而足，或為返還
    借款，或為支付費用，亦可能為被告所言基於妙賢宮公主身
    分及兩造間友情而好意施惠之給付，自不得僅因被告有給付
    之行為即遽論兩造間有系爭投資契約且經解除契約後有還款
    協議，是原告無法證明系爭投資契約存在及兩造已協議解除
    契約後按月還款之事實，原告主張已屬無憑。退萬步言，縱
    認系爭投資契約存於兩造間，原告主張請求被告還款之依據
    為民法第259條第2款，然原告對系爭投資契約解除日期及解
    約後還款金額及日期均表示亦無法確定(見本院卷第110頁)
    ， 是僅以被告有不定期給付原告金錢之事實，即遽論兩造
    有還款約定，尚嫌有足夠之憑據，故自難以採信。因此，原
    告以兩造間存有投資契約為由，主張被告於解除契約後應依
    民法第259條規定及兩造協議按月返還投資款94萬元，當屬
    無據。
　㈢綜上，本件原告既未能舉證兩造間存有系爭投資契約，則其
    主張被告因給付不能而應依民法第259條於解除契約後返還
    已交付之投資款94萬元，即屬無理由，應予駁回。又原告之
    訴既經駁回，其假執行之聲請即失所附麗，應併駁回之。　
肆、本件事證已臻明確，兩造其餘攻擊防禦方法及所提證據資料
    ，核與本件判決所得心證及結果均不生影響，爰不再逐一論
    述，併此敘明。
伍、訴訟費用負擔之依據：民事訴訟法第78條。   
中　　華　　民　　國　　110 　年　　8 　　月　13 　　日
                  民事第四庭    法　官　洪志賢
以上正本係照原本作成。
如對判決上訴，應於判決送達後20日內向本院提出上訴狀。如委
任律師提起上訴者，應一併繳納上訴審裁判費。
中　　華　　民　　國　　110 　年　　8 　　月　　13　　日
                                書記官  林嘉賢